【裁判字號】    97,訴,3293
【裁判日期】    990128
【裁判案由】    脫逃
【裁判全文】
臺灣彰化地方法院刑事判決              97年度訴字第3293號
公  訴  人  臺灣彰化地方法院檢察署檢察官
被      告  己○○
選任辯護人  蘇慶良律師
被      告  壬○○
選任辯護人  林志銘律師
被      告  戊○○
選任辯護人  黃勃叡律師
上列被告等因脫逃案件，經檢察官提起公訴（97年度偵字第4344
號），本院判決如下：
    主  文
己○○共同依法拘禁之人以強暴脫逃未遂，處有期徒刑壹年貳月
。
壬○○共同依法拘禁之人以強暴脫逃未遂，處有期徒刑壹年。
戊○○共同依法拘禁之人以強暴脫逃未遂，累犯，處有期徒刑壹
年。
    事  實
一、戊○○前因分別犯施用第一、二級毒品罪，經本院以九十三
    年度第訴字第八八一號判決，各判處有期徒刑十一月、六月
    ，應執行有期徒刑一年三月確定；又因分別犯施用第一、二
    級毒品罪，經臺灣嘉義地方法院以九十四年度訴字第四二三
    號判決，各判處有期徒刑八月、三月，應執行有期徒刑十月
    確定。上開四罪經接續執行後，於民國九十五年八月十四日
    假釋出獄，至九十六年二月十七日期滿未經撤銷假釋，以執
    行完畢論。詎戊○○仍不知悔改，於九十七年四月二十二日
    因他案經羈押於臺灣彰化看守所（以下簡稱：看守所），而
    與己○○、壬○○、庚○○（已經本院為協商判決，判處有
    期徒刑八月）、癸○○（已經本院為協商判決，判處有期徒
    刑六月，如易科罰金，以新台幣一千元折算一日。）及子○○（通緝中，俟緝獲再行審結）等人【另己○○等五人因他
    案經羈押之起日，各詳如附表所示】，共同拘禁於該看守所
    一舍五房，均為依法拘禁之人，在九十七年四月二十五日前
    某時，己○○、壬○○將伊等先前已與庚○○、癸○○、子
    ○○謀議好之脫逃計畫向其提議時，戊○○竟未予拒絕，而
    與己○○、壬○○、庚○○、癸○○及子○○互為強暴脫逃
    之犯意聯絡。其等六人並於九十七年四月二十五日晚間某時
    ，決定趁隔日即九十七年四月二十六日星期六看守所人力較
    少時，利用該日下午所方人員來收取衣物之際，採取脫逃行
    動。適於九十七年四月二十六日下午三時三十分許，看守所
    管理員乙○○及替代役丙○○二人至該一舍五房開啟房門收
    取衣物之際，其等即按既定計畫，先由己○○、壬○○將一
    舍五房之房門撞開衝出房外，以徒手毆擊之強暴方式，攻擊
    乙○○、丙○○，欲奪取管制門之鑰匙，庚○○、子○○與
    戊○○見狀隨即衝出該舍房至中央台，由庚○○持預藏磨尖
    之筷子一支（未經扣案），戊○○、子○○則以徒手毆擊等
    之強暴方式，攻擊位於該處之主任管理員吳天惠，以阻止伊
    觸動警報器求援，造成中央台主任吳天惠受有左側髖骨骨折
    之傷害（傷害部分未據告訴，檢察官亦未起訴）；其後子○○則守在進入中央台之門口，欲阻止其他看守所援手之進入
    ，而己○○、壬○○於奪得丙○○持有之管制門鑰匙後，隨
    即拋給最後衝出該一舍五房之癸○○，壬○○並趕至中央台
    ，就地拿取看守所內之板凳攻擊到場支援之管理員辛○○。
    嗣看守所之管理員甲○○、丁○○等人因聽見呼叫聲，乃陸
    續抵達現場支援，將其等制伏後，始未得逞。
二、案經臺灣彰化看守所移送臺灣彰化地方法院檢察署檢察官偵
    查後起訴。
    理  由
一、關於證據能力部分：
(一)按被告之陳述亦屬證據方法之一種，為保障其陳述之自由，
    現行法承認被告有保持緘默之權。故刑事訴訟法第九十五條
    規定：「訊問被告應先告知下列事項：一、犯罪嫌疑及所犯
    所有罪名，罪名經告知後，認為應變更者，應再告知。二、
    得保持緘默，無須違背自己之意思而為陳述。三、得選任辯
    護人。四、得請求調查有利之證據。」此為訊問被告前，應
    先踐行之法定義務，屬刑事訴訟之正當程序。上開規定，依
    同法第一百條之二規定，於司法警察官或司法警察詢問犯罪
    嫌疑人時，準用之。是司法警察官或司法警察偵查犯罪時，
    如未踐行刑事訴訟法第九十五條所定之告知義務，致影響於
    該犯罪嫌疑人之防禦權、緘默權、辯護權等正當權益之行使
    者，其因此所取得之自白，自應認為係違背法定程序所取得
    證據，其自白之證據能力，於該犯罪嫌疑人係受拘提、逮捕
    等違反其意志之強制力拘束，而到場接受司法警察官或司法
    警察詢問之情形，依刑事訴訟法第一百五十八條之二第二項
    準用第一項前段規定，係不得作為證據（最高法院九十七年
    度台上字第二二五號判決意旨參照）。又按現行犯，不問何
    人得逕行逮捕之，刑事訴訟法第八十八條第一項定有明文。
    再按無偵查犯罪權限之人逮捕現行犯者，應即送交檢察官、
    司法警察官或司法警察；司法警察官、司法警察逮捕或接受
    現行犯者，應即解送檢察官，同法第九十二條第一項、第二
    項前段各有明定。亦即依現行刑事訴訟法之規定，對於犯罪
    之偵查，僅檢察官及司法警察（官）有之。查被告己○○、
    壬○○及戊○○各自於97年4月26日就看守所管理人員詢問
    時，所為之「收容人談話筆錄」及於「看守所被告獎懲報告
    表」上所為之陳述（即「我知道錯了」），係看守所管理人
    員以現行犯逮捕其等後所製作之詢問筆錄，看守所之於被告
    等人，雖具有高權之特別關係，惟其管理人員並非屬司法警
    察官或司法警察，無偵查犯罪權限，且該管人員在逮捕被告
    等人後，對被告等人所製作之上開詢問筆錄，亦未踐行刑事
    訴訟法第九十五條所定之告知義務，有上開談話筆錄及獎懲
    報告表在卷可參（見偵卷第8、9、11、14至17、20、21頁）
    ，有違正當程序，致影響被告等人緘默權及辯護權等正當權
    益之行使，則基於看守所具有之高權特質，應類推適用刑事
    訴訟法第一百五十八條之二第二項、第一項前段規定，認被
    告等人各自於看守所管理人員詢問時所為之上開陳述，對其
    等本人均無證據能力，不得作為證據。至於被告己○○、壬○○及戊○○各自於檢察官訊問時之陳述，被告己○○、壬○○及戊○○及其等之辯護人雖均辯稱：檢察官訊問當時，
    因有看守所人員在場，其等憚於恐遭看守所人員刑求，致陳
    述非出於自由意思所為，無證據能力云云。然查，被告己○○、壬○○及戊○○各自於偵查中之陳述，乃檢察官依法行
    使其犯罪偵查權限，並係在踐行上開告知義務後所為之訊問
    ，縱使訊問當時有看守所管理人員在場，仍無礙其等行使訴
    訟上之防禦權、緘默權及辯護權，其等空言辯稱非出於自由
    意思而陳述云云，核無可採，是被告己○○、壬○○及戊○○就各自於檢察官訊問時所為之陳述，均具有證據能力。
(二)再按被告以外之人於審判外之言詞或書面陳述，除法律有規
    定者外，不得作為證據，刑事訴訟法第一百五十九條第一項
    定有明文。本案被告己○○、壬○○及戊○○各自以外之其
    他共同被告於看守所所為之談話筆錄及獎懲報告表上「我知
    道錯了」之陳述，均屬被告以外之人於審判外之言詞陳述，
    被告己○○、壬○○及戊○○均不同意當作證據，復查無刑
    事訴訟法第一百五十九條之一至同法第一百五十九條之四所
    定得為證據之情形（至於共同被告子○○雖經通緝，但因公
    訴人及被告己○○、壬○○及戊○○於本院審理中，均未聲
    請詰問，自與刑事訴訟法第一百五十九條之三第三款規定得
    為證據之情形不同。），故均無證據能力。至於員生醫院就
    治療證人吳天惠前揭受傷所出具之診斷證明書，雖屬被告以
    外之人於審判外之書面陳述，但因被告己○○、壬○○及戊○○均同意作為證據，本院審酌該書面陳述作成時之情況，
    並無不適當之情形，且與本案待證事實具有關聯性，復經本
    院於審理時依法定程序予以調查，依刑事訴訟法第一百五十
    九條之五第一項之規定，則具有證據能力。
(三)另按被告以外之人於偵查中向檢察官所為之陳述，除顯有不
    可信之情況者外，得為證據，刑事訴訟法第一百五十九條之
    一第二項規定甚明。亦即被告以外之人於偵查中向檢察官所
    為之陳述，除顯有不可信之情況者外，得作為證據。此乃因
    九十二年修正公布之刑事訴訟法，改採以當事人進行為主之
    訴訟制度，檢察官代表國家偵查犯罪、實施公訴，基於當事
    人一方原告之地位，就被告犯罪事實及訴訟條件與據以認定
    證據能力等訴訟程序上之事實，固應善盡舉證責任。然因檢
    察官訊問證人、鑑定人等被告以外之人時，均能遵守法律規
    定而不致違法取供，並令具結，可信性極高，為兼顧理論與
    實務，遂於同法第一百五十九條之一第二項明定檢察官於偵
    查程序取得被告以外之人所為陳述，除顯有不可信之情況者
    外，均有證據能力，得為證據。而所謂「顯有不可信」之情
    況，係指其不可信之情形，甚為顯著了然者，固非以絕對不
    須經過調查程序為條件，然須從卷證本身，綜合訊問時之外
    部情況為形式上之觀察或調查，即可發現，無待進一步為實
    質調查之情形而言。至被告等當事人、辯護人、輔佐人若主
    張其顯有不可信之情形者，本乎當事人主導證據調查原則，
    自應負舉證責任，否則，被告以外之人向檢察官所為之陳述
    ，毋庸另為證明，即得作為認定被告犯罪之證據，最高法院
    有九十六年度台上字第五六八四號判決要旨可循。本案中證
    人即看守所管理人員乙○○、丙○○、辛○○、甲○○、丁○○、吳天惠，及證人即共同被告己○○（對被告壬○○、
    戊○○而言）、壬○○（對被告己○○、戊○○而言）、戊○○（對被告己○○、壬○○而言）、子○○、庚○○、癸○○等於檢察官訊問時之具結證言，被告己○○、壬○○、
    戊○○及其等之辯護人，對該等陳述，均未指出有何顯有不
    可信之情況，是依前揭規定，證人乙○○、丙○○、辛○○
    、甲○○、丁○○、吳天惠、己○○（對被告壬○○、戊○○而言）、壬○○（對被告己○○、戊○○而言）、戊○○
    （對被告己○○、壬○○而言）、子○○、庚○○、癸○○
    等於偵查中之具結證言，均可作為證據。
(四)又公訴人所提看守所就前揭被告己○○、壬○○、戊○○等
    於實行強暴脫逃行為時之監視錄影光碟，及被告己○○之辯
    護人所提該錄影光碟畫面之翻拍照片（屬上開錄影光碟之衍
    生性證據），係看守所裝設之監視器，透過錄影設備對現場
    景物、情狀拍攝所形成之機械性紀錄，再翻拍於照相紙上，
    因其現場拍攝之情形與相片所呈現之內容，均是藉由錄影、
    照相設備之正確性來加以保障其內容之一致性，而非人對現
    場情形之言詞描述本身，故非屬供述證據，自無傳聞法則之
    適用。惟該等證據既係透過監視器錄影或照相設備拍攝後所
    得，復與本案待證事實具有關聯性，且公訴人、被告己○○
    、壬○○、戊○○及其等之辯護人，於本院審理時，均未表
    示異議，或主張係違法取得，復查無不得作為證據之事由，
    並經本院於審理時依法定程序予以調查，故亦均得作為證據
    。
二、訊據被告己○○、壬○○、戊○○均矢口否認有上開強暴脫
    逃未遂之犯行，被告己○○、壬○○均辯稱：因對看守所之
    管理不滿，尤其是管理員甲○○會找其等麻煩，當時只是單
    純要打管理人員而已，無脫逃之意思云云。被告戊○○辯稱
    ：衝突當時，伊毒癮發作情緒不穩，就跟著打主管，無脫逃
    之意思云云。被告己○○之辯護人為被告己○○辯護略稱：
    當人欲脫逃時，通常會經過縝密之計畫，內應外援事前規劃
    好逃亡路線，然從證人癸○○於鈞院之證言可知，被告等人
    事前談論逃亡之事，係隨口瞎聊，既不知逃亡須經過哪些門
    ，且外面無人接應，係各跑各的，顯欠計畫亦未周延；另依
    證人庚○○於鈞院之證言可知，被告己○○係因長期被不當
    管教，內心積壓不滿始尋求宣洩，其於舍房內談論逃亡一事
    ，應係說說笑笑以排解心情而已，無逃亡之主觀犯意。再者
    ，看守所門禁森嚴，被告己○○無內應外援，以其勢單力薄
    之客觀條件，顯不能發生脫逃之結果，是縱認被告己○○有
    脫逃犯意，亦屬不能未遂，依法應屬不罰等語。被告壬○○
    之辯護人為被告壬○○辯護略稱：依證人甲○○於偵查中證
    稱「伊當時聽到替代役喊打架，就跑過去」，以及證人吳天
    惠於偵查中證稱「這是時常會發生的事」等語，則本件應純
    屬違規打架事件；再若被告等人果真要逃亡，其逃亡路線自
    應脫逃至看守所之圍牆外面，然從被告等人所處之舍房至看
    守所圍牆外面，需經過許多門口管制，沿途有許多所方人員
    ，被告等人均多次進出看守所，對此不可能不知，其等是否
    果真意欲逃亡，顯有疑問；何況其等如真有意脫逃，則於所
    方人員進入後，理應奮戰到最後一兵一卒，而非未有抵抗即
    予屈服等語。被告戊○○之辯護人為被告戊○○辯護略稱：
    被告戊○○於九十七年四月二十二日開始羈押，當時處於毒
    癮發作期間，且事情係發生在同年四月二十六日，短短四日
    ，被告戊○○應無與被告己○○等人一起討論脫逃之可能；
    再者，被告戊○○當時因出現毒癮戒斷症狀，情緒不穩，就
    跟著徒手打管理員，亦無搶鑰匙及逃向大門之動作，顯見被
    告無脫逃之行為等語。
三、經查：
(一)被告等人如何計畫脫逃及為脫逃之分工等情，業據證人子○○於偵查中結證稱：係被告己○○提議脫逃，分工情形係由
    伊衝到中央台，要讓主管（即看守所管理員）不要去按警報
    器，當時伊衝到那門之後，即站在大門口不讓主管進來等語
    （見偵卷第31頁背面）；證人庚○○於偵查中結證稱：係被
    告己○○提議脫逃，分工情形係由伊磨了四支筷子，交給被
    告己○○，伊自己拿一支，門（指一舍五房之門）打開之後
    ，伊即去中央台，係要讓主任不要按警報器等語（見偵卷第
    31頁背面、第32頁）；證人壬○○、戊○○（對被告己○○
    而言）於偵查中亦均結證稱：脫逃係被告己○○所提議等語
    （見偵卷第31頁背面）；以及證人己○○（對被告壬○○、
    戊○○而言）於偵查中結證稱：脫逃係大家之共識，分工情
    形，由伊負責開門，讓被告壬○○對付開門之主管，被告庚○○、子○○、戊○○負責中央台，被告癸○○負責開門，
    搶鑰匙是被告壬○○，伊負責支援壬○○不要讓替代役跑來
    跑去，其等係按床位來分工等語甚明（見偵卷第50頁）；並
    據證人癸○○於本院審理時結證稱：剛開始閒聊時，聽到他
    們有脫逃之意思，過了一陣子，即看見磨尖之筷子置於水房
    ，他們原本打算於被告子○○進五房時衝出去，結果因外面
    人多，就未出去，之後，他們又打算於被告戊○○進五房時
    衝出去，後來看了看又取消，其後被告壬○○、己○○跟被
    告子○○、戊○○聊天時，跟其二人提脫逃計畫，並跟其二
    人洗腦，原本被告子○○、戊○○無意願，後來就答應了，
    在脫逃前一天星期五晚上，計畫隔天星期六收衣服時，要衝
    出去，由被告己○○、壬○○先趁收衣服時，將門撞開，讓
    被告庚○○、子○○、戊○○至中央台制伏主管，制伏主管
    是要讓主管拿出鑰匙，拿鑰匙之目的，係要開門，當時有提
    到要搶二個遙控器，被告己○○、庚○○、壬○○有說服其
    一起脫逃，大家再各跑各的，其因想家，才會同意，而在實
    行脫逃行為當時，有人往其這邊丟鑰匙，掉在地上，其撿起
    鑰匙後，有打算去開門等語綦詳（見本院卷(三)第72、73頁）
    。足見被告己○○、壬○○、戊○○與被告庚○○、癸○○
    、子○○之間，確有脫逃計畫，亦即其等間有強暴脫逃之犯
    意聯絡，並已詳為分派實行脫逃行為時所應分擔之行為無訛
    。是被告己○○、壬○○、戊○○等雖均辯稱係單純不服管
    教而打管理員，並無脫逃犯意云云，均無足採。
(二)至於被告己○○之辯護人以被告等人無縝密計畫，亦無內應
    外援，而謂被告等人無脫逃犯意云云。然查犯罪計畫之周詳
    與否，涉及犯罪行為人之智識、謀略等能力問題，並非所有
    之犯罪均有縝密之計畫；再者，遂行犯罪亦不以有內應外援
    為必要，何況，臺灣彰化看守所周邊交通條件便利，拘禁其
    內之人，只要一出其外，即可迅速攔車逃逸，而無困難，是
    被告己○○之辯護人此部分之辯解，核無足採。另被告壬○○之辯護人以被告等人明知從拘禁之舍房至看守所之圍牆外
    面，其間有重重人員看守及門禁管制，且依證人甲○○證稱
    聽見替代役喊打架，證人吳天惠證稱此事常有等語，再者，
    被告等人於衝突當時亦未奮戰到底，而謂被告等人無脫逃犯
    意云云；以及被告戊○○之辯護人以被告戊○○甫入看守所
    四日，無與其他共同被告為脫逃犯意之聯絡云云。然查，犯
    罪之起意，原因多端，犯罪行為人並不以遂行犯罪之障礙甚
    多，即無起意犯罪之可能，亦不以需歷長久思考為必要，另
    於實行犯罪遭遇阻礙之後，是否即行放棄犯罪抑或頑抗到底
    ，此全屬犯罪行為人當下就其所處情狀之判斷選擇問題，無
    從以放棄繼續犯罪，即謂無主觀上之犯意。本案從上述被告
    等人之分擔脫逃行為（即如何趁隙開門、分組制伏管理員、
    奪取鑰匙及開取門戶等等）一節觀之，正可印證被告等人係
    針對如何克服脫逃之重重關卡而計畫，並未因有其難度而作
    罷；至於證人甲○○、吳天惠之上開證述，僅是就外觀情狀
    為描述，無從資為被告等人無脫逃犯意之證明。是被告壬○○、戊○○之辯護人所為之辯護，亦無可採。
(三)又被告等人基於上開強暴脫逃之犯意聯絡，進而於九十七年
    四月二十六日下午三時三十分許，以強暴手段實行脫逃行為
    ，惟經看守所管理人員制伏而未遂等情，有公訴人提出事發
    當時之監視錄影光碟，其錄影畫面呈現之情形為：被告等人
    衝出禁見房（即上述之一舍五房），被告等人從禁見房管制
    門衝出後，多人在現場扭打，另衝至中央台之被告等人，有
    人試圖開門，該處亦有多人扭打，其後所方支援人力到達，
    有本院於九十八年十一月五日審理時之勘驗結果可憑（見本
    院卷(三)第3頁），及該錄影畫面之翻拍照片八張在卷可參（
    本院卷(三)第86-93頁）；復有證人壬○○（對被告己○○、
    戊○○而言）於偵查中結證稱：其當時有拿板凳打主任等語
    可佐（見偵卷第32頁背面）；核與證人乙○○、丙○○、辛○○、甲○○及丁○○於偵查中證述之情節相符（見偵卷第
    28-30頁）；此外，看守所中央台主任吳天惠確實因被告等
    人之強暴脫逃行為，而受有左側髖骨骨折之傷害一情，亦有
    員生醫院之診斷證明書一份在卷可證（見偵卷第6頁）。本
    案被告庚○○當時持用之磨尖筷子，雖未據扣案，但從被告
    等人，除被告癸○○未出手與看守所之管理人員扭打外，其
    餘被告均有出手扭打，被告壬○○並持板凳毆打管理人員，
    顯見被告等人確有以不法腕力之強暴手段，實行脫逃行為，
    僅因遭看守所管理人員之控制而止於未遂無疑。
(四)至於被告己○○之辯護人雖以：看守所門禁森嚴，被告己○○無內應外援，以其勢單力薄之客觀條件，顯不能發生脫逃
    之結果，是縱認被告己○○有脫逃犯意，亦屬不能未遂等語
    為被告己○○辯護。惟按刑法第二十六條規定：「行為不能
    發生犯罪之結果，又無危險者，不罰。」此即學理上所謂之
    不能犯，以行為不能發生犯罪之結果，又無危險為要件。然
    所謂「不能發生結果」，係指絕無發生結果之可能而言，此
    與「未發生結果」係指雖有發生之可能而未發生者不同，亦
    即前者絕無發生之可能，為不能犯，後者雖有發生之可能而
    未發生，為一般未遂犯；至「無危險」則指行為而言，危險
    之有無，以客觀之具體事實認定之。倘非出於行為人之嚴重
    無知，而行為人之行為復足以造成一般民眾之不安，自非「
    無危險」，尚難認係不能犯。最高法院著有九十七年度台上
    字第二八二四號判決意旨可循。查如上所述，被告等人已著
    手於脫逃行為之實行，並已奪得鑰匙，倘看守所之管理人員
    未即時以優勢人力加以控制，則被告等人自有可能脫逃得逞
    ，非謂無危險性，自非所謂之「不能犯」。被告己○○之辯
    護人將一般未遂指為不能未遂，洵無足取。
(五)基上所述，本案事證明確，被告己○○、壬○○、戊○○所
    為辯解，均核無可採，其等上開共同以強暴手段為脫逃行為
    而未遂之犯行，均堪以認定，自應依法論科。
四、論罪科刑部分：
(一)核被告己○○、壬○○、戊○○所為，均係犯刑法第一百六
    十一條第四項、第二項之強暴脫逃未遂罪，其等就上開犯行
    ，與共同被告庚○○、癸○○及子○○等人間，互有犯意之
    聯絡及行為之分擔，皆為共同正犯。又其等已著手於脫逃行
    為之實施，惟未達於脫逃之結果，為未遂犯，均依刑法第二
    十五條第二項之規定減輕其刑。又查被告戊○○前因分別犯
    施用第一、二級毒品罪，經本院以九十三年度第訴字第八八
    一號判決，各判處有期徒刑十一月、六月，應執行有期徒刑
    一年三月確定；復因分別犯施用第一、二級毒品罪，經臺灣
    嘉義地方法院以九十四年度訴字第四二三號判決，各判處有
    期徒刑八月、三月，應執行有期徒刑十月確定。上開四罪經
    接續執行後，於九十五年八月十四日假釋出獄，至九十六年
    二月十七日期滿未經撤銷假釋，以執行完畢論等節，有臺灣
    高等法院被告戊○○之前案紀錄表一份在卷可按。被告戊○○於上開徒刑執行完畢後，五年以內故意再犯本件有期徒刑
    以上之罪，為累犯，應依刑法第47條第1項規定，加重其刑
    ，並依法先加後減。
(二)爰審酌被告己○○曾有傷害、逃亡、偽造有價證券、竊盜、
    強盜、詐欺及持有第一級毒品等犯罪前科（不構成累犯）；
    被告壬○○曾有強盜、竊盜、違反槍砲彈藥刀械管制條例、
    妨害自由及施用第一級毒品等犯罪前科（不構成累犯）；被
    告戊○○除上述累犯前科外，另有違反肅清煙毒條例、麻醉
    藥品管理條例、施用毒品及傷害等犯罪前科，有臺灣高等法
    院被告己○○、壬○○、戊○○之前案紀錄表各一份在卷可
    參，其等素行均屬不佳；其等共同意在破壞國家司法權之行
    使，所為甚屬不該；另審酌被告己○○帶頭提議脫逃，犯罪
    情節最重；被告壬○○予以唱和，並協同被告己○○對甫進
    看守所未久之被告戊○○予以洗腦，犯罪情節次之；被告戊○○之犯罪情節再次之，惟被告戊○○為累犯，應加重其刑
    ；以及其等所為僅止於未遂，均予以減輕其刑；暨斟酌其等
    之犯罪動機、目的、手段、犯後態度及所生危害等一切情狀
    ，公訴人於本院審理時以言詞求為對被告己○○、戊○○各
    量處有期徒刑一年四月、對被告壬○○量處有期徒刑一年二
    月一節，本院經審酌上情後，認公訴人所求刑度尚嫌稍重，
    乃核情各量處如主文所示之刑。
(三)至於共同正犯庚○○於為本案犯行時所持用之筷子一支，固
    屬共同正犯庚○○所有供本案犯罪所用之物，惟因未經扣案
    ，不能證明仍然存在，為免日後執行困難，爰不予宣告沒收
    ，附此敘明。
據上論斷，應依刑事訴訟法第二百九十九條第一項前段，刑法第
二十八條、第一百六十一條第四項、第二項、第二十五條第二項
、第四十七條第一項，判決如主文。
本案經檢察官林于人到庭執行職務。
中    華    民    國    99    年    1     月    28    日
                  刑事第三庭    審判長法  官  李進清
                                      法  官  唐中興
                                      法  官  陳銘壎
以上正本證明與原本無異。
如不服本判決應於收受判決後10日內向本院提出上訴書狀，並應
敘述具體理由；其未敘述上訴理由者，應於上訴期間屆滿後20日
內向本院補提理由書(均須按他造當事人之人數附繕本)「切勿逕
送上級法院」。
中    華    民    國    99    年    1     月    28    日
                                      書記官  楊筱惠
附錄本案論罪科刑法條全文：
中華民國刑法第161條
依法逮捕、拘禁之人脫逃者，處1年以下有期徒刑。
損壞拘禁處所械具或以強暴脅迫犯前項之罪者，處5年以下有期
徒刑。
聚眾以強暴脅迫犯第一項之罪者，在場助勢之人，處3年以上10
年以下有期徒刑。首謀及下手實施強暴脅迫者，處5年以上有期
徒刑。
前三項之未遂犯，罰之。
附表：
┌───┬──────────┐
│被  告│脫逃前他案之羈押起日│
├───┼──────────┤
│己○○│96年12月19日        │
├───┼──────────┤
│庚○○│97年3月4日          │
├───┼──────────┤
│壬○○│97年3月22日         │
├───┼──────────┤
│癸○○│97年4月10日         │
├───┼──────────┤
│子○○│97年4月21日         │
├───┼──────────┤
│戊○○│97年4月22日         │
└───┴──────────┘

司法院資訊處製作；財團法人民間司法改革基金會備份。
